【裁判字號】    97,台上,955
【裁判日期】    970515
【裁判案由】    遷讓房屋
【裁判全文】
最高法院民事裁定              九十七年度台上字第九五五號
上  訴  人  乙○○
訴訟代理人  李建民律師
被 上訴 人  甲○○
訴訟代理人  鄭華合律師
上列當事人間請求遷讓房屋事件，上訴人對於中華民國九十七年
一月二十二日台灣高等法院第二審判決（九十六年度上字第一四
七號），提起上訴，本院裁定如下：
    主  文
上訴駁回。
第三審訴訟費用由上訴人負擔。
    理  由
按上訴第三審法院，非以原判決違背法令為理由，不得為之。又
提起上訴，上訴狀內應記載上訴理由，表明原判決所違背之法令
及其具體內容、依訴訟資料合於該違背法令之具體事實，其依民
事訴訟法第四百六十九條之一規定提起上訴者，並應具體敘述為
從事法之續造、確保裁判之一致性或其他所涉及之法律見解具有
原則上重要性之理由，同法第四百六十七條、第四百七十條第二
項分別定有明文。而依同法第四百六十八條規定，判決不適用法
規或適用不當者，為違背法令；依同法第四百六十九條規定，判
決有該條所列各款情形之一者，為當然違背法令。是當事人提起
上訴，如合併以同法第四百六十九條及第四百六十九條之一規定
之情形為上訴理由時，其上訴狀或理由書應表明該判決所違背之
法令條項，或有關判例、解釋字號，或成文法以外之習慣或法理
等及其具體內容，暨係依何訴訟資料合於該違背法令之具體事實
，並具體敘述為從事法之續造、確保裁判之一致性或其他所涉及
之法律見解具有原則上重要性之理由。如未依上述方法表明，或
其所表明者與上開法條規定不合時，即難認為已合法表明上訴理
由，其上訴自非合法。本件上訴人對於原判決提起上訴，雖以該
判決有不適用法規或適用不當、不備理由及理由矛盾等違背法令
為由，惟核其上訴理由狀所載內容，仍屬就原審取捨證據、認定
事實之職權行使及其他與判決結果不生影響之理由，指摘原判決
不當，並就原審本於職權之行使所論斷：被上訴人與上訴人之父
鍾享友間就系爭房地之投標，確實存在類似借名之法律關係，即
被上訴人始為系爭房地之真正所有人，鍾享友僅係名義上之所有
人。否則，被上訴人與鍾享友非親非故，何以鍾享友向法院標購
時，願為鍾享友墊付新台幣一百四十五萬元之保證金？倘鍾享友
自行標購，豈會得標後，被上訴人仍欠其該款項？又鍾享友得標
後，倘被上訴人向其承租系爭房地，其間長達十餘年，何以未見
訂立不動產租賃契約？倘係承租何以要充為鍾享友向銀行貸款之
連帶保證人？並僅約定以繳交貸款本息充為租金，該繳交貸款本
息外，何以被上訴人尚需負擔系爭房地之保險費及多年之地價稅
、房屋稅？倘係承租何以被上訴人願支付較附近租金行情高約四
倍之租金？此均非上訴人之否認借名關係指稱係買回契約所得解
釋。又上訴人就系爭房地投標之相關事宜，至遲於民國八十一年
十一月二十六日即已知悉，參之其自七十二年起即執業律師，則
其對其父與被上訴人間僅係借名代標之法律關係，無權處分系爭
房地，當無不知之理，自非土地法第四十三條所保護之善意第三
人，其請求被上訴人自系爭房地遷讓，應屬權利濫用而有違誠信
。況被上訴人為系爭房地之真正所有人，其居住於系爭房地係本
於所有權之用益效能，並非基於與被上訴人之前手鍾享友間之租
賃關係。則上訴人依民法第七百六十七條及第四百五十五條規定
，請求被上訴人自系爭房地遷出，將之騰空返還，即非正當等情
，指摘其為不當，並就原審已論斷說明或與判決基礎無涉者，泛
言謂為違法，而非表明該判決所違背之法令及其具體內容，暨依
訴訟資料合於該違背法令之具體事實，並具體敘述為從事法之續
造、確保裁判之一致性或其他所涉及之法律見解具有原則上重要
性之理由，難認其已合法表明上訴理由。依首揭說明，應認其上
訴為不合法。又被上訴人雖於原審始提及「借名關係」，惟其於
第一審即辯稱系爭房地為其所有，鍾享友僅係形式上之房地所有
人，將之信託登記為鍾享友名義云云，該借名關係核屬民事訴訟
法第四百四十七條第一項但書第三款「對於在第一審已提出之防
禦方法為補充」之範疇，且兩造於第一審準備程序協議爭點整理
時，已兼及於「被上訴人是否為系爭房地之實際所有人」之爭點
，原審就系爭房地兩造是否存有「借名關係」而為審認，均不生
違反同法第二百七十條之一第三項及第四百四十七條規定之問題
，附此敘明。
據上論結，本件上訴為不合法。依民事訴訟法第四百八十一條、
第四百四十四條第一項前段、第九十五條、第七十八條，裁定如
主文。
中    華    民    國  九十七  年    五    月   十五   日
                      最高法院民事第六庭
                          審判長法官  朱  建  男
                                法官  顏  南  全
                                法官  林  大  洋
                                法官  鄭  傑  夫
                                法官  蘇  清  恭
      本件正本證明與原本無異
                                      書  記  官
中    華    民    國  九十七  年    五    月  二十九  日
                                                      v


司法院資訊處製作；財團法人民間司法改革基金會備份。
